【裁判字號】    98,上易,1399
【裁判日期】    981013
【裁判案由】    誹謗
【裁判全文】
臺灣高等法院臺中分院刑事判決        98年度上易字第1399號
上  訴  人  臺灣臺中地方法院檢察署檢察官
被      告  丙○○
上列上訴人因誹謗案件，不服臺灣臺中地方法院98年度易字第
504號中華民國98年6月25日第一審判決（起訴案號：臺灣臺中
地方法院檢察署97年度偵字第18729號），提起上訴，本院判決
如下：
    主  文
上訴駁回。
    理  由
一、公訴意旨係以：被告丙○○（另被訴恐嚇罪，經原審判處拘
    役59日確定）基於意圖散布於眾，而傳述足以毀損他人名譽
    之事之犯意，於附表一（即原判決附表二）所示時間，在南
    投縣竹山鎮桂林里中正巷110號或南投縣國姓鄉○○路684號
    兩處，以其使用之行動電話門號0000000000號傳送附表一所
    示之簡訊內容，至乙○○使用之行動電話門號0000000000號
    手機、盧坤源使用之行動電話門號0000000000號手機，或馮
    文育使用之行動電話門號0000000000號手機，足以毀損乙○
    ○之名譽。嗣乙○○發現盧坤源、馮文育等人，亦收到附表
    一之簡訊，乃報警處理，始悉上情。因認被告涉犯刑法第31
    0條第2項之加重誹謗罪嫌等語。
二、按犯罪事實應依證據認定之，無證據不得認定犯罪事實；不
    能證明被告犯罪者，應諭知無罪之判決，刑事訴訟法第154
    條第2項及第301條第1項分別定有明文。又認定不利於被告
    之事實，須依積極證據，茍積極證據不足為不利於被告事實
    之認定時，即應為有利於被告事實之認定，更不必有何有利
    之證據（最高法院30年上字第816號判例參照）。另刑事訴
    訟法第161條已於91年2月8日修正公布，其第1項規定：檢察
    官就被告犯罪事實，應負舉證責任，並指出證明之方法。因
    此，檢察官對於起訴之犯罪事實，應負提出證據及說服之實
    質舉證責任。倘其所提出之證據，不足為被告有罪之積極證
    明，或其指出證明之方法，無從說服法院以形成被告有罪之
    心證，基於無罪推定之原則，自應為被告無罪判決之諭知（
    最高法院92年臺上字第128號判例參照）。又刑法誹謗罪之
    成立，須意圖散布於眾，而指摘或傳述足以毀損他人名譽之
    事，始足以當之，刑法第310條第1項定有明文。而刑法第31
    0條第1項之誹謗罪，以意圖散布於眾為前提，此為意思要件
    ，即欲將損人名譽之具體事實，傳播於不特定人或多數人，
    使大眾得知悉其內容之意，倘行為人僅將事實傳播於特定少
    數人，而無傳播大眾之意者，要難以刑法上誹謗罪相繩。。
三、被告未於本院審理期日到庭，其於原審固坦承傳送附表一之
    簡訊內容至乙○○及盧坤源所使用之上開門號手機之事實，
    惟堅決否認有何誹謗犯行，辯稱：伊傳送給乙○○的簡訊也
    有傳給盧坤源，若有牽涉馮文育的事情，伊也有傳給馮文育
    ；伊傳訊的簡訊內容都是事實，伊沒有誹謗乙○○的犯意等
    語。經查：
  (一)被告與告訴人乙○○係親姊妹，被告因認為告訴人乙○○之
    男友盧坤源多收其旅遊團費，又認為告訴人乙○○誤會其與
    其弟馮文育因合作經營鳥園生意所生金錢糾紛等事，而與告
    訴人乙○○有所嫌隙，此情節經被告與告訴人乙○○分別供
    陳在卷。被告傳送附表一之簡訊內容至告訴人乙○○及盧坤
    源所使用之上開門號手機之事實，亦據告訴人乙○○及證人
    盧坤源證述在卷，並有附表一所示簡訊內容及簡訊翻拍照片
    在卷可參。惟證人馮文育於偵查中證稱：「（有無收過丙○
    ○傳簡訊給你，提到乙○○的事情？）有，但我沒有印象，
    我要看簡訊內容。（卷內簡訊內容哪些是丙○○傳給你的？
    ）我是0000000000的電話，之前丙○○有傳給我7、8通的簡
    訊，我在96年11、12月間有收過『賤貨濫女人』、『小你3
    歲算什麼』這2通簡訊內容，其他簡訊內容我沒有辦法確定
    ，我手機的簡訊已經刪除。（是否知道被告與告訴人之間的
    糾紛？）部分是金錢糾紛。我聽說是團費的糾紛，後來又扯
    到我的事情，我不好意思出面，因為我年紀比較小」等語（
    見偵字第18729號偵查卷第17頁），是證人馮文育所述其收
    過「賤貨濫女人」、「小你3歲算什麼」之簡訊，應係指如
    附表一編號１所示之簡訊，亦即證人馮文育上開證述，至多
    僅能證明被告亦有傳送附表一編號１所示之簡訊內容予馮文
    育，尚無法證明被告亦有傳送附表一編號２至６所示之簡訊
    內容予馮文育。因此，被告以手機簡訊傳訊附表一所示之內
    容，僅在於特定之少數人而己，並非散發或傳布於不特定之
    大眾。
  (二)又手機簡訊之內容，除持有者操作或提供他人觀覽外，第三
    人實難知悉簡訊之內文為何；而綜觀本件卷證資料，並無任
    何證據證明被告尚有傳送附表一所示簡訊予其他人，則被告
    是否有欲將附表一所示之簡訊內容，傳播於不特定人或多數
    人，使大眾得以知悉其內容之意，並非無疑；況被告係因認
    為告訴人乙○○之男友盧坤源多收其旅遊團費，又認為告訴
    人乙○○誤會其與其弟馮文育因合作經營鳥園生意所生金錢
    糾紛等事，而與告訴人乙○○有所嫌隙，是其傳送上開簡訊
    內容，尚非無因，且其復僅係利用電話簡訊方式傳送附表一
    所示上開內容，尚乏證據證明被告有何散布於眾之意圖及犯
    行。
  (三)此外，復查無其他積極證據足資證明被告有何公訴人所指之
    上開加重誹謗犯行，檢察官亦無其他積極舉證，是經審酌本
    案卷內之全部證據後，認為仍不足為被告被訴此部分有罪之
    積極證明，或說服本院形成被告有罪之心證，則被告被訴此
    部分既屬不能證明，原審因依前揭規定，諭知被告無罪之判
    決，並敘明臺灣臺中地方法院檢察署98年度偵續字第58號移
    送併辦部分，並未經起訴，與被告有罪之恐嚇危害安全罪部
    分及前揭無罪之加重誹謗部分，即均無實質上一罪關係，並
    非起訴效力所及，無從併辦，爰將此併辦部分退還檢察官另
    行處理（詳如後述）。經核尚無不合，檢察官仍執陳詞：倘
    被告果因認為告訴人之男友盧坤源多收旅遊團費及認為告訴
    人誤會與馮文育因合作鳥園生意衍生金錢糾紛，欲傳送簡訊
    加以解釋，所為之簡訊內容豈會與上開團費、金錢糾紛無涉
    ，竟以上開文字謾罵、侮辱告訴人之人格、貞操，對盧坤源
    、馮文育等多數人傳述有關告訴人「騙錢鑽戒」、「最會編
    謊騙人」、「男人一個又一個不停飢不擇食」，主觀上難謂
    行為人無散布於眾及貶損告訴人名譽之意圖等語，指摘原審
    判決被告無罪為不當，請求撤銷改判，然而刑法第310條之
    誹謗罪既以「散布於眾」為其要件，而所謂「散布於眾」，
    係指散播傳佈於不特定人或多數人，使大眾以知悉其內容始
    足當之。本件被告以手機簡訊方式傳遞附表一所示之內容，
    其對象為特定之人，並非不特定者，是被告為與刑法上誹謗
    罪之構成要件尚屬有間，檢察官之上訴為無理由，應駁回其
    上訴。
四、臺灣臺中地方法院檢察署98年度偵字第16551號（原98年度
    偵續字第58號）移送併辦意旨略以：被告丙○○於附表二（
    即原判決附表三）所示時間，在南投縣竹山鎮桂林里中正巷
    110號或南投縣國姓鄉○○路684號兩處，以其使用之行動電
    話門號0000000000號之手機傳送附表三所示之簡訊內容，至
    乙○○（住居在臺中縣豐原市）使用之行動電話門號000000
    0000號手機、盧坤源使用之行動電話門號0000000000號手機
    ，或馮文育使用之行動電話門號0000000000號手機，致乙○
    ○因而心生畏懼，致生危害於安全且均足以毀損乙○○之名
    譽。而認被告此部分事實，與已經起訴之犯罪事實，有接續
    犯之實質上一罪關係等語。經查，被告被訴犯刑法第305條
    恐嚇罪嫌部分，經原審判處拘役59日，此部分未據提起上訴
    已先行確定。是被告所犯恐嚇罪部分並非上訴範圍，移送併
    辦意旨指被告另犯附表二恐嚇罪嫌部分，已無從併案審理。
    又被告被訴涉犯刑法第310條第2項加重誹謗罪嫌部分，經原
    審判決無罪後，檢察官不服提起上訴，本院認為檢察官之上
    訴無理由而予駁回，如前所述，從而併案意旨所指被告另涉
    犯附表二加重誹謗部分，與之即無所謂之接續犯實質上一罪
    關係，本院自不得一併審究，應由本院移送併辦部分退回檢
    察官依法偵查。
五、被告經合法傳喚，無正當理由不到庭，爰不待其陳述逕行判
    決。
據上論斷，應依刑事訴訟法第371條、第368條，判決如主文。
本案經檢察官甲○○到庭執行職務。
中    華    民    國    98    年    10    月    13    日
            刑事第七庭   審判長法  官 林  榮  龍
                               法  官 李  秋  娟
                               法  官 江  錫  麟
以上正本證明與原本無異。
不得上訴。
                                書記官  鄧  智  惠
中    華    民    國    98    年    10    月    14    日
附表一：
┌──┬───────┬─────────────────────────┐
│編號│    時  間    │                     簡訊內容                     │
├──┼───────┼─────────────────────────┤
│１  │96年10月16日晚│小妳三歲算什麼那個小妳九歲的男人妳不但騙錢鑽戒還合│
│    │上10時46分許  │拍結婚照席開二桌宴客（起訴書附表二編號1漏載「客」 │
│    │              │字）妳到底有沒頭腦，他打電話給我哭訴要殺妳毀妳容是│
│    │              │我這個讓妳批一文不值的丙○○求他拜託他想開點放過妳│
│    │              │，如今換成我最想撕裂妳的髒嘴殺了妳我敢做敢當有說的│
│    │              │事我承認沒說的話妳不要誣陷我。                    │
├──┼───────┼─────────────────────────┤
│２  │96年10月16日晚│所有的事如果我冤枉妳有種可以把所有妳的男人叫來對質│
│    │上10時48分許  │，看看是妳乙○○最會編謊騙人齷齪下流無恥還是我馮潔│
│    │              │芳，妳做的好事還要叫家人幫妳演戲妳真有夠行（起訴書│
│    │              │附表二編號2誤載為「真是夠行」）。                 │
├──┼───────┼─────────────────────────┤
│３  │96年10月16日晚│今天如果我要害梅芳我就直接打電話告訴張先生妳齷齪的│
│    │上10時49分許  │行為背著他男人一個又一個不停換（起訴書附表二編號3 │
│    │              │漏載「換」字）飢不擇食，到時看妳住那裡（起訴書附表│
│    │              │二編號3誤載為「往那裡」）誰給妳生活費，還有更多骯 │
│    │              │髒的事要叫我說我都感覺羞恥妳不要臉我還要臉，是妳說│
│    │              │姐妹情份到此希望妳永遠記住，祝福妳幸福沒得愛滋。  │
├──┼───────┼─────────────────────────┤
│４  │96年10月16日晚│三姐今天才告訴我她對文育失望對玉君壞印象罪魁禍首就│
│    │上10時49分許  │是妳梅芳，打電話告狀文育住妳家裡時他們倆多懶連妳去│
│    │              │醫院墮胎回家還要幫他們整理吃飯的杯盤，還假惺惺交待│
│    │              │不要在三姐前提文育妳真正是一個表裡不一的大壞蛋。  │
├──┼───────┼─────────────────────────┤
│５  │96年10月16日晚│我等著看你是不是下一個陳丕光，梅芳叫每一個性伴侶老│
│    │上10時50分許  │公你也是其一真叫人噁心，今天她（起訴書附表二編號5 │
│    │              │漏載「她」字）讓我見識什麼是無情無義這是風塵女的特│
│    │              │質，未婚懷孕就跟男人跑難怪爸爸說養她最沒用對她失望│
│    │              │（起訴書附表二編號5誤載為「讓他失望」）到極點。   │
├──┼───────┼─────────────────────────┤
│６  │96年10月16日晚│我確實告訴三姐去大陸你連二姐夫旅費一併合算的事，但│
│    │上10時51分許  │其他事我沒說就是沒說，今天梅芳罵我卑鄙下流無恥說謊│
│    │              │（起訴書附表二編號6誤載為「無取說謊」）我真是甘拜 │
│    │              │下風，你已經是他不知幾個男人之一我數都數不完，現在│
│    │              │都還有個開公司姓張的男人包養她，梅芳都叫我幫她圓謊│
│    │              │，她憑什麼什麼資格罵我其實最髒（起訴書附表二編號6 │
│    │              │漏載「髒」字）的人就是！是她（起訴書附表二編號6贅 │
│    │              │載「。」符號）                                    │
└──┴───────┴─────────────────────────┘
附表二：
┌──┬───────┬─────────────────────────┐
│編號│    時  間    │                     簡訊內容                     │
├──┼───────┼─────────────────────────┤
│１  │96年10月18日下│笑死人我怎麼威脅妳如果妳不怕那麼簡訊妳自己拿給張先│
│    │午2時56分許   │生或兄弟姐親友看啦最好也讓東日玉（移送併辦意旨書附│
│    │              │表編號１漏載「玉」字）豪看一下，讓大家評論是妳本來│
│    │              │就很賤飢不擇食男人一個一個換還是我丙○○亂講話所有│
│    │              │親友心裡明白。                                    │
├──┼───────┼─────────────────────────┤
│２  │96年10月18日下│這些人中最大受害者是張先生當了快十年的冤大頭都不知│
│    │午4時37分許   │情，最最偉大的就（移送併辦意旨書附表編號2漏載「就 │
│    │              │」字）屬盧先生囉知道妳至少百人騎也不介意這真正是男│
│    │              │人中的男人，恭喜妳呀找到另一個陳柏勳（移送併辦意旨│
│    │              │書附表編號2誤載為「陳伯動」）祝妳好運！           │
├──┼───────┼─────────────────────────┤
│３  │96年10月21日下│想陷害我差遠勒我是不想讓先生知道去找妳才被開罰的事│
│    │午6時53分許   │，回想過去妳落魄時要哥替妳做保（移送併辦意旨書附表│
│    │              │編號3漏載「保」字）哥不肯妳就詛咒哥絕子絕孫像妳這 │
│    │              │麼可惡的人世上沒幾個與成姐妹真丟臉難怪爸爸在世時（│
│    │              │移送併辦意旨書附表編號3漏載「時」字）那麼氣妳討厭 │
│    │              │妳！                                              │
├──┼───────┼─────────────────────────┤
│４  │96年10月22日下│妳（移送併辦意旨書附表編號4漏載「妳」字）最好把所 │
│    │午2時13分許   │有的簡訊保留給親友看，別人去做雞是身不由己而妳是為│
│    │              │滿足虛榮心賤啦，這輩子（移送併辦意旨書附表編號4漏 │
│    │              │載「輩子」字）最大的驕傲是爸爸一直誇我兄姐都可以為│
│    │              │我做證，我也永忘不了爸爸哭著打電話告訴我（移送併辦│
│    │              │意旨書附表編號4漏載「我」字）妳跟別人跑養妳最沒用 │
│    │              │。                                                │
├──┼───────┼─────────────────────────┤
│５  │96年10月22日下│坦白告訴妳劉裕益一直就（移送併辦意旨書附表編號5漏 │
│    │午2時14分許   │載「就」字）瞧不起妳因妳生活淫亂男人一個接一個換所│
│    │              │以我不敢告訴他去豐原找妳還（移送併辦意旨書附表編號│
│    │              │5漏載「還」字）被開罰也不敢告訴他去大陸連妳也夥同 │
│    │              │外人坑我的錢反而是妳自爆給他知，給妳面子妳不要真丟│
│    │              │臉！                                              │
├──┼───────┼─────────────────────────┤
│６  │96年12月18日晚│改天有空我會去拜訪妳親愛盧先生那可憐的妻子，我會大│
│    │上7時32分許   │方自我介紹告訴她所有事件來龍去脈，我做事敢做敢當不│
│    │              │像妳還要編一套謊言騙人。                          │
├──┼───────┼─────────────────────────┤
│７  │96年12月19日下│當初我回來馮文育鳥幾乎快賣光他本來就不想養了是我再│
│    │午2時32分許   │花（移送併辦意旨書附表編號7漏載「花」字）幾十萬買 │
│    │              │鳥來繁殖的，況且我在鳥園的時間比他多為什麼我錢不能│
│    │              │分一半？遇禽流感將近一年所有費用都是我支出的是誰虧│
│    │              │欠誰文育比誰都清楚，妳叫文育跟我算清楚請問他拿什麼│
│    │              │跟我算？                                          │
├──┼───────┼─────────────────────────┤
│８  │96年12月19日下│鳥園永遠是他的我拿走了嗎？關於那塊地如果文育要賣我│
│    │午2時44分許   │叫他要賣給我因為那是馮阿昌先生做牛做馬辛苦留下來的│
│    │              │我不容許別人買去，妳怎可到處造謠我回來是想霸佔鳥園│
│    │              │和那塊地？（移送併辦意旨書附表編號8漏載「？」符號 │
│    │              │）                                                │
├──┼───────┼─────────────────────────┤
│９  │96年12月19日下│對於文育我從未虧欠過他我問心無愧他還沒死有憑有據，│
│    │午3時5分許    │倒是妳當年落魄走頭無路時是文育拉妳一把信用卡給妳，│
│    │              │有了張先生妳卻一腳把他踢開還造成他和三姐決裂關係人│
│    │              │就是妳，請（移送併辦意旨書附表編號9漏載「請」字） │
│    │              │問妳在人前的裝善良會不會太虛偽，真正虧欠文育的人就│
│    │              │是妳這個人人可騎的爛貨！                          │
├──┼───────┼─────────────────────────┤
│10  │96年12月22日中│明明知道我有病還一直用言語刺激我告我能成功我頭剁下│
│    │午12時53分許  │來給妳當椅子坐，還有妳跟無數人做愛自拍照真不堪入目│
│    │              │真不輸A片女主角，張先生拿給我看真覺太丟馮家臉，改 │
│    │              │天再拿給哥哥姐弟看！                              │
│    │              │                                                  │
├──┼───────┼─────────────────────────┤
│11  │96年12月22日中│真希望趕快接到法院通知，三姐和張先生都會出庭為我做│
│    │午12時53分許  │證！                                              │
└──┴───────┴─────────────────────────┘


司法院資訊處製作；財團法人民間司法改革基金會備份。
